【裁判字號】    92,重訴,92
【裁判日期】    921217
【裁判案由】    損害賠償
【裁判全文】
臺灣屏東地方法院民事判決  九十二年度重訴字第九二號
    原      告  甲○○
                乙○
               右二人為葉君.
    右二人共同
    訴訟代理人  陳奕予  住屏東.
    被      告  丙○○  住高雄縣仁武鄉○○○街八一號三樓之三（現於屏東戒治
                          所戒治中）
    訴訟代理人  丁○○  住同右.
右當事人間請求損害賠償事件，本院於民國九十二年十二月四日言詞辯論終結，判決
如左：
    主    文
被告應給付原告新台幣參拾捌萬零柒佰柒拾貳元。
原告其餘之訴駁回。
訴訟費用由被告負擔二分之一；餘由原告負擔。
    事實及理由
一、本件原告葉君超起訴後於民國九十二年十月二十五日死亡，其繼承人為原告甲○
    ○、乙○，依法繼承其權利及義務，業據提出戶籍謄本、繼承系統表等為證。故
    原告依民事訴訟法第一百七十五條第二項規定提出書狀聲明承受訴訟，於法有據
    ，應予准許。
二、按訴狀送達後，原告不得將原訴變更或追加他訴。但有下列各款情形之一者，不
    在此限：三、擴張應受判決事項之聲明。民事訴訟法第二百五十五條第一項但書
    第三款定有明文。本件原告原起訴請求被告應給付原告新台幣（下同）七百十二
    萬七千二百六十六元。嗣變更為請求被告應給付原告七百十三萬五千九百八十六
    元，經核原告上開訴之變更，係屬擴張應受判決事項之聲明，核與前開規定相符
    ，應予准許，合先敘明。
三、原告主張葉君超於九十一年十二月一日凌晨四時五十分許沿屏一八九線由潮州往
    萬丹方向行駛於慢車道上，行經大湖橋北端二百公尺處，適逢被告駕駛車號八Ｓ
    －五三六八號白色自用小客車，迴轉往潮州方向行駛，不慎侵入慢車道，險些與
    其所騎乘機車發生擦撞，被告因生心怨憤，竟基於傷害之故意，駕駛前開自用小
    客車行駛外側車道自後追上，並於二車併行時，連續二次故意駕駛自用小客車侵
    入慢車道欲碰撞葉君超之機車，迨行至屏東縣竹田鄉○○路二十一號前，被告再
    度侵入慢車道欲碰撞原告之機車時，原告無法閃避致撞上前方之水銀燈柱及廣告
    招牌後人車倒地，受有(一)內出血合併休克、(二)空迴腸多處穿孔傷乙狀結腸裂傷、
    (三)空迴腸繫膜撕裂傷、(四)膀胱破裂及血尿、(五)臉部左手腕裂傷、(六)左大腿裂傷併
    多處肌肉及肌腱斷裂傷等傷害，所騎機車全毀，被告前揭傷害行為業經本院九十
    二年易字第三四○號以傷害罪判處有期徒刑十月確定，又葉君超受傷後所支出之
    醫療費用為八萬七千五百三十六元，因機車全毀之損害額為四萬八千四百五十元
    ，及因身體受傷，精神肉體所受痛苦甚大，另請求償精神慰撫金七百萬元，右述
    各項損害，均係被告上述侵權行為所生之結果，被告應負賠償責任，為此爰依侵
    權行為法律關係，提起本件訴訟。於本院聲明：求為判決：被告應給付原告新台
    幣七百十三萬五千九百八十六元。
四、被告則以：否認有何傷害之犯行，且原告請求金額過高無力負擔，請求以十萬元
    與原告和解等語，資為抗辯。並聲明：原告之訴駁回。
五、本件兩造之爭點為：(一)被告是否有於九十一年十二月一日，致原告受有傷害並致
    機車毀損？(二)若有，則原告請求被告賠償醫藥費、精神慰撫金及車輛損害之金額
    各為若干？
六、本件原告主張葉君超於民國九十一年十二月一日凌晨四時五十分許沿屏一八九線
    由潮州往萬丹方向行駛於慢車道上，行經大湖橋北端二百公尺處，與被告駕駛車
    號八Ｓ－五三六八號白色自用小客車，險些發生擦撞，被告竟駕駛前開自用小客
    車行駛外側車道自後追上，並於二車併行時，連續多次故意駕駛自用小客車侵入
    慢車道欲碰撞葉君超之機車，致原告無法閃避致撞上前方之水銀燈柱及廣告招牌
    而受有前揭傷害，被告此一傷害行為業經判處有期徒刑十月之事實，業據提出診
    斷書、本院九十二年易字第三四○號判決附卷可參，並經本院調閱前開刑事案卷
    查明無訛，且參諸於本院刑事卷內證人Ａ１於警訊、偵查中及本院審理時證述被
    告所駕該白色喜美自小客車連續三次偏向右側碰撞ＰＩＪ－五一一號重型機車，
    致ＰＩＪ－五一一號重型機車無路閃避自行撞到路邊水銀燈柱及廣告招牌，機車
    駕駛當場人車倒地等語屬實，被告空言否認傷害之犯行云云，無足採信，原告之
    主張，堪信為真實。
七、按因故意或過失，不法侵害他人之權利者，負損害賠償責任；不法侵害他人之身
    體、健康、名譽、自由、信用、隱私、貞操、或不法侵害其他人格法益而情節重
    大者，被害人雖非財產上之損害，亦得請求賠償相當之金額，民法第一百八十四
    條第一項前段、第一百九十五條第一項分別定有明文。又按汽車、機車或其他非
    依軌道行駛之動力車輛，在使用中加損害於他人者，駕駛人應賠償因此所生之損
    害。又不法毀損他人之物者，應向被害人賠償其物因毀損所減少之價額，民法第
    一百九十一條之二前段及第一百九十六條亦分別定有明文，被告不法侵害原告之
    身體致傷害及車輛損毀，既經認定，原告本於侵權行為法律關係，依前揭規定，
    請求被告負損害賠償責任，於法有據。茲審酌原告各項請求分述如下：
（一）醫藥費用部分：原告主張支出費用八萬七千五百三十六元，業據原告提出診斷
      證明書一紙、醫藥費用收據三十三紙為證，經核其中醫療費七萬五千九百二十
      七元依原告所受傷害及各收據載明治療費別，屬治療上之必要自費負擔部份，
      應予准許，逾此部份，非為自費負擔而為健保給付部份應予駁回。
（二）精神慰籍金部分：本件被告因細故致原告成傷之行為，係不法侵害葉君超之身
      體、健康，因此受有非財產之損害，自堪認定，則依侵權行為之規定，請求被
      告賠償非財產上損害之慰撫金，於法有據；查原告為高職畢業，從事水電工作
      ，名下無不動產；被告係國中畢業，擔任送貨工作，名下無不動產等情，均據
      兩造陳明在卷，並有本院向財政部財稅資料中心調取之兩造歸戶財產查詢清單
      詢清單在卷可憑；本院審酌兩造之身分、社會地位、經濟能力狀況、葉君超之
      傷勢雖經多次手術尚未完全康復及被告犯行非輕等認被告應給付之慰撫金以三
      十萬元為適當，應予准許，逾此部份，於法尚有未合。
（三）車輛損害部分：本件被告之前揭行為造成原告車輛損害，則原告本於侵權行為
      之規定，請求被告賠償財產上損害，於法有據；又查按行政院所頒佈固定資產
      耐用年數表第二類第三項之規定，機車之耐用年數為五年，依定率遞減法每年
      折舊千分之三六九，又其最後一年之折舊額，加歷年折舊累計額，其總和不得
      超過該資產成本原額十分之九，按卷附系爭車輛行車執照所載，系爭車輛原發
      照日期八十七年七月十三日，距發生事故日期已為第五年之年限，則揆諸前述
      原告請求被告應給付之賠償金在四千八百四十五元（４８４５０乘以十分之一
      ）為適當，逾此部份，於法尚有未合。
八、綜上所述，原告依據侵權行為法律關係，請求被告應給付二十八萬零七百七十二
    元，為有理由，應予准許，逾此部分之請求，不應准許。
九、結論：本件原告之訴，為一部有理由，一部無理由，並依民事訴訟法第七十八條
    ，判決如主文。
中      華      民      國    九十二    年      十二      月  十七      日
                                    臺灣屏東地方法院民事第一庭
~B法      官  羅心芳
右為正本，係照原本作成。
如對本判決上訴，須於判決送達後廿日內向本院提出上訴狀。
~B法院書記官  粘嫦珠
中      華      民      國    九十二    年      十      月    十七      日


司法院資訊處製作；財團法人民間司法改革基金會備份。
